臺灣臺北地方法院民事判決　　　　　　　99年度訴字第4912號
原　　　告　楊陳瑛惠
訴訟代理人　楊立德
被　　　告　百昱旅行社有限公司
法定代理人　賴素蘭
訴訟代理人　陳鄭權律師
複　代理人　何豐行律師
　　　　　　劉彥良律師
上列當事人間請求給付佣金等事件，本院於中華民國100年6月28
日言詞辯論終結，判決如下：
    主      文
被告應給付原告新台幣陸拾壹萬壹仟肆佰陸拾元，及自民國九
十九年八月四日起至清償日止，按年息百分之五計算之利息。
訴訟費用由被告負擔。
本判決於原告以新台幣貳拾萬肆仟元為被告供擔保後，得假執行
，但被告如以新台幣陸拾壹萬壹仟肆佰陸拾元為原告預供擔保
，得免為假執行。
    事實及理由
一原告主張：原告於民國99年5 月12至19日，擔任被告負責觀光
  局第000000000 號陸客觀光團導遊，約定被告應按陸客在商家
  消費金額給付佣金予原告，佣金比例一般商家為10%，「捷達B
  」商家為5%。嗣系爭陸客觀光團於旅遊期間，在行程內容購物
  商家購買金額達新台幣（下同）617 萬4145元，原告已交付結
  團單予被告，依照單據記載購物商家除「捷達B」佣金為5% 外
  ，其餘商家為10%，被告依約應於99年5月25日給付原告佣金61
  萬1363元，惟被告迄未給付。爰依兩造間有關佣金之約定，求
  為命被告給付61萬1363元等語。並聲明：(一)被告應給付原告61
  萬1363元，及自支付命令送達翌日起至清償日止，按年息5%計
  算之利息。(二)願供擔保，請准宣告假執行。
二被告則以：原告雖擔任被告系爭陸客旅行團之導遊，但兩造並
  無約定按陸客購物金額比例給付佣金之約定，原告提出存證信
  函為其單方所製作，被告否認之。而原告提出交團單有多處塗
  改，顯非被告製作之原始交團單，其中亦無記載有關購物佣金
  之約定。另原告提出之行程表雖為真正，但其所標示團號為「
  0000000D0159A@005 」，與前揭觀光團號不同，與本件並無關
  聯。至原告提出簡訊翻拍照片，並未顯示是何人接收或發送，
  縱認該簡訊內容為真，惟發送人均非被告，是原告所提出證據
  均無法證明兩造間有購物佣金之約定。況依原告所提之交團單
  所載，兩造僅有每日1500元導遊費之約定，並無10% 購物佣金
  之約定，再由訴外人昇恆昌股份有限公司曾於99年5 月21日匯
  款予原告3 萬2353元觀之，原告主張之購物佣金給付義務人實
  為各該購物站，與被告無涉云云，資為抗辯。並聲明：駁回原
  告之訴，及陳明如受不利之判決，願供擔保請准免為假執行。
三兩造不爭執之事實：
  原告於99年5月12至19日，擔任被告負責系爭陸客觀光團導遊
  ，被告每日給付原告導遊費1500元，為兩造所不爭執。
四本件之爭點：
  經本院整理及兩造合意簡化爭點，即：兩造間就系爭陸客旅行
  團購物是否有佣金之約定？
(一)查依被告不爭執真正之被告傳真予原告之導遊零用金及執行工
  作費用交團單（見本院卷(一)第40至43頁）記載：「缺購物單據
  ，導遊要向購物站催單，單據齊全才能結團。、、導遊差佣：
  10500+佣金部分，董事長交待，請打電話問他，他在處理。」
  等語，顯見兩造除有導遊費之約定外，尚有佣金之約定，堪以
  認定。
(二)再依系爭陸客觀光團購物消費商家發送予原告之簡訊內容觀之
  ，其中大統易茗茶：「、、茶葉合計220950元、茶食合計1645
  9 元、、」綺麗精品：「、、團體在綺麗珊瑚台東店的總銷售
  額是0000000元、、」臺龍精品：「、、5月17日蒞臨花蓮臺龍
  ，、、總銷售額為988650 元、、」捷達精品：「、、0000000
  （A=0000000，B=121026 ）、、」維格餅店：「維格承德店（
  佣金回公司領）【總收：2000】」有該簡訊在卷可稽（見本院
  卷(一)第29頁）。可知系爭陸客觀光團在台灣商家購物後，商家
  會將系爭陸客觀光團購物消費金額通知旅行社即被告，以及擔
  任導遊之原告，其中維格餅店更明載「佣金回公司領」，足認
  上開商家與旅行社即被告間，以及旅行社即被告與導遊即原告
  之間，均有佣金之約定。
(三)再查，原告前擔任被告招攬99年3月25日至同年4月1 日旅行團
  ，除出差費每日1500元外，尚有旅客在一般商家購物金額 10%
  佣金，在「捷達B」商家購物金額5% 佣金之約定，有被告不爭
  執真正之導遊零用金及執行工作費用結團單在卷可稽（見本院
  卷(二)第15頁），上開旅行團之出差費與佣金約定比例，與原告
  在本件訴訟主張相同。參以，原告另曾擔任其他旅行社之導遊
  ，有關旅客購物金額旅行社應支付導遊佣金部分，其中訴外人
  長谷綜合旅行社有限公司為：「、、購物金額退領隊3%、導遊
  10 %、、」（見本院卷(二)第19頁），天海旅行社為：「、、購
  物退佣、、導遊10%、、」（見本院卷(二)第21頁），金環球旅
  行社股份有限公司為：「導遊佣金10%」（見本院卷(二)第22頁
  ），佳和旅行社有限公司為：「導遊佣金因人均消費依次數計
  算，人均消費1萬元之內10%，1萬元-2萬元12%，2萬元以上14%
  」（見本院卷(二)第24頁），足證旅行團旅客在台灣商家購物後
  ，商家應支付旅行社佣金，旅行社應支付導遊佣金符合旅行業
  界之商業習慣。
(四)綜上所述，原告主張其擔任被告系爭陸客觀光團之導遊，其與
  被告間約定以旅客在一般商家購物金額10%佣金，在「捷達B 」
  商家購物金額5%佣金，自屬可取，被告辯稱兩造間無佣金之約
  定，尚不足取。
五從而，原告依兩造間有關佣金之約定，請求被告給付61萬1463
  元，及支付命令送達翌日即99年8月4日起至清償日止，按年息
  5%計算之利息，此有送達證書在卷，符合民法第229條第2項、
  第233條第1項前段、第203條之規定，為有理由，應予准許。
六本件事證已臻明確，兩造其餘攻擊防禦方法，經核與勝負之判
  斷不生影響，爰不予逐一論酌，附此敘明。
七兩造陳明願供擔保以代釋明，聲請宣告假執行或免為假執行，
  核無不合，爰分別酌定相當之擔保金額予以宣告。
八訴訟費用負擔之依據：民事訴訟法第78條。
中    華    民    國   100    年    7     月    19    日
                  民事第六庭法  官  姜悌文
以上為正本係照原本作成。
如對本判決上訴，須於判決送達後20日內向本院提出上訴狀。如
委任律師提起上訴者，應一併繳納上訴審裁判費。
中    華    民    國   100    年    7     月    19    日
                            書記官  羅振仁